臺灣宜蘭地方法院刑事判決　　　　　　　九十三年度易字第一七四號
　　公　訴　人　臺灣宜蘭地方法院檢察署檢察官
　　被　　　告　庚○○
右列被告因誹謗等案件，經檢察官提起公訴（九十三年度發查偵字第八號），本院判
決如左：
    主  文
庚○○意圖散布於眾，而指摘足以毀損他人名譽之事，處有期徒刑月，如易科罰金
，以佰元折算壹日。
    事  實
一、庚○○於民國九十二年十一月一日下午二時三十分許，在宜蘭縣冬山鄉○○路○
    段二○五號「覺善堂」寺廟召開信徒大會時，因不滿該廟管理委員己○○不報告
    財務狀況，而前往抗議，嗣因參與開會之信徒丁○○要求主持會議之己○○不要
    讓非信徒之庚○○等人發言，庚○○見狀，竟在十餘名信徒及十餘位地方人士得
    共見共聞之情形下公然以：「幹你娘雞巴」等穢語辱罵丁○○，並意圖散布於眾
    而具體指摘丁○○貪污「覺善堂」數百萬元，足以毀損丁○○之名譽。
二、案經丁○○訴由宜蘭縣警察局羅東分局報請臺灣宜蘭地方法院檢察署檢察官偵查
    起訴。
    理  由
一、訊據被告庚○○坦承於九十二年十一月一日「覺善堂」召開信徒大會時前往現場
    ，於開會當中因丁○○要求主席己○○不讓非信徒發言，伊有講「幹」等情，惟
    矢口否認有公然侮辱、誹謗等犯行，並辯稱：伊只有講「幹」字，但沒有罵三字
    經，也沒有說丁○○貪污云云。然查：
  (一)就前開事實，業據告訴人丁○○前於偵查中指訴在卷，再於本院審理中證稱：於
    九十二年十一月一日下午「覺善堂」召開信徒大會時伊在場，當天主席是己○○
    ，被告、魏明進、丙○○等一群人在鬧場讓會議無法進行，由於他們不是信徒，
    所以伊要求主席不要讓非信徒發言，被告就用「幹你娘雞巴」罵伊，連罵了三次
    ，被告還說伊貪污「覺善堂」數百萬元等語（參見本院九十三年七月二十八日審
    判筆錄）。
  (二)而就當日發生之情形，證人己○○前於偵查中證稱：伊在「覺善堂」擔任主任委
    員，於九十二年十一月一日下午二時三十分許「覺善堂」召開信徒大會由伊主持
    ，當天在場信徒十六人，另外地方人士應該有十幾個到場，當時伊坐在中間，丁○○坐在紀錄曾文達的旁邊，庚○○有對丁○○罵三字經「幹你娘」，並有說丁○○吃廟裡的錢幾百萬元等語（參見九十三年四月二十日偵訊筆錄）；證人戊○○於偵查中證稱：於九十二年十一月一日下午二時三十分許伊參加「覺善堂」信
    徒大會，當天開會信徒十四位，另外有地方人士數十人在場，開會時庚○○及丁○○為了廟的事情，庚○○罵丁○○三字經「幹你娘」，庚○○當場有說丁○○
    貪污覺善堂幾百萬元，伊有跟庚○○講貪污的事情不可以亂講，要有證據，庚○○沒有回答伊的問題等語（參見九十三年四月二十日偵訊筆錄）。嗣於本院審理
    中證人己○○證稱：當天有很多非信徒在現場抗爭，抗爭的人有被告、丙○○、
    簡明良、魏明進，他們不是信徒也不是委員，他們想霸佔廟，怕會議開成會改選
    ，所以過來鬧場，丁○○有要求伊制止不讓非信徒發言，被告有罵丁○○「幹你
    娘雞巴」，並罵丁○○Ａ覺善堂的錢等語（參見本院九十三年七月二十八日審判
    筆錄）；證人戊○○於本院審理中證稱：當天在開會過程中丁○○要求主席己○○不讓被告發言，被告有對丁○○罵「幹你娘」，有無罵「雞巴」二字因時間太
    久不記得，伊有聽到被告罵丁○○貪污數百萬元，但當時在開會應該是指貪污廟
    裡的錢，伊還有制止被告貪污要有證據，不要隨便亂說等語（參見本院九十三年
    七月二十八日審判筆錄）。依證人己○○、戊○○之前開證述，就當日被告前往
    「覺善堂」信徒大會，被告在現場因遭告訴人質疑非信徒身分而要求主席制止被
    告發言時，被告竟以「幹你娘雞巴」之穢語出言辱罵告訴人及指摘告訴人貪污等
    情，核與告訴人指訴情節大致相符。
  (三)雖被告矢口否認有前揭犯行，並提出證人丙○○、魏明進、乙○○為證，依證人
    丙○○於本院審理中證稱：當天信徒大會有縣政府人員在場，被告有問主席開會
    為何不報告財務，丁○○指責被告沒有資格說話，並用食指指著被告，被告不高
    興有說了一個「幹」字，但沒有說「幹你娘」三個字的話，丁○○說如果繼續講
    的話要告被告，被告回他你敢嗎，伊沒有聽到被告說貪污之類的話等語（參見本
    院九十三年七月二十八日審判筆錄）；證人魏明進於本院審理中證稱：伊於九十
    二年十一月一日開會時沒有聽到被告罵丁○○三字經及貪污覺善堂數百萬元，被
    告講話時丁○○用食指指他，被告的態度就不好，但丁○○的態度也不好，伊沒
    有聽到被告說「幹」字，只有聽到丁○○說要告被告，被告說你敢嗎等語（參見
    本院九十三年七月二十八日審判筆錄）；證人乙○○於本院審理中證稱：伊是覺
    善堂副主任委員，當天開會伊覺得他們帳目不清，所以不簽到，被告說話比較大
    聲，爭執帳目不清的事，伊沒有聽到丁○○制止被告說話，只聽到主席說被告沒
    有資格說話，當時一直吵吵鬧鬧，所以聽不清楚等語（參見本院九十三年八月五
    日審判筆錄）。依證人丙○○、魏明進、乙○○之前開證詞，均證述被告未以三
    字經辱罵告訴人及指摘告訴人貪污等語，但以證人魏明進、乙○○就被告自承曾
    說「幹」字，竟一致證述並未聽到，且就當日丁○○要求主席己○○制止非信徒
    之被告發言，證人乙○○亦證述並未聽聞。參以前宜蘭縣政府民政局宗教禮俗課
    課長甲○○於本院審理中證稱：於九十二年十一月一日下午伊參與「覺善堂」信
    徒大會，當時伊坐在香爐前面，當天滿多人，伊有看到被告，開會整個過程吵鬧
    ，現場也有拉白布條，秩序很亂，開會進行中主席有說一些話，旁聽的民眾有說
    一些反對的話，雙方因此發生口角，整個會議都是罵來罵去，伊比較記得的事他
    們爭吵帳目不清的事，伊聽到是說帳目不清是不是有人污掉廟的錢的意思，是講
    到主委己○○，好像還有講到別人，但伊不記得是何人，很多人都有講，被告好
    像有有講等語（參見本院九十三年八月五日審判筆錄），雖證人甲○○就被告是
    否以穢語辱罵告訴人一節以不復記憶，但當日被告確因指責帳目不清而稱有人貪
    污「覺善堂」金錢，且依卷附當日現場照片所示，證人丙○○與被告同在現場頭
    綁黃色布條抗議，是證人丙○○、魏明進、乙○○前揭證詞顯係迴護被告之詞，
    不足採信。綜上所述，本件事證明確，被告所辯顯係卸責之詞，不足採信，其犯
    行堪以認定，應依法論科。
二、核被告庚○○所為，係犯刑法第三百零九條第一項公然侮辱罪、第三百十條第一
    項誹謗罪。被告同時出言辱罵及誹謗告訴人，觸犯構成要件不相同之罪名，為想
    像競合犯，應從一重依誹謗罪論處。爰審酌被告竟於召開信徒大會公眾場合，因
    遭制止發言，以穢語辱罵告訴人及誹謗告訴人，且於犯後猶飾詞卸責，態度不佳
    等一切情狀，量處如主文所示之刑，並諭知易科罰金之折算標準。
據上論斷，應依刑事訴訟法第二百九十九條第一項前段，刑法第三百零九條第一項、
第三百十條第一項、第五十五條、第四十一條第一項前段，罰金罰鍰提高標準條例第
一條前段、第二條判決如主文。
本案經檢察官劉憲英到庭執行職務
中      華      民      國    九十三    年      八  月    二十六    日
                                  臺灣宜蘭地方法院刑事第四庭
                                        審判長法  官  林  惠  玲
                                              法  官  郭  顏  毓
                                              法  官  辜  漢  忠
右正本證明與原本無異。
如不服本判決，應於判決送達後十日內，向本院提出上訴狀。（應附繕本）
                                              書記官  林  秀  麗
中      華      民      國    九十三    年      八      月    二十七    日
刑法第三百十條第一項
意圖散布於眾，而指摘或傳述足以毀損他人名譽之事者，為誹謗罪，處一年以下有期
徒刑、拘役或五百元以下罰金。
